臺灣桃園地方法院刑事判決　
                                    111年度審易字第314號
公  訴  人  臺灣桃園地方檢察署檢察官
被      告  彭昇立


上列被告因詐欺案件，經檢察官提起公訴（110 年度偵字第3665
2 號），被告於準備程序中就被訴事實為有罪之陳述，經告知簡
式審判程序之旨，並聽取公訴人、被告之意見後，由本院合議庭
裁定由受命法官獨任進行簡式審判程序，判決如下：          
    主      文
彭昇立犯如附表所示之罪，各宣告如附表「主文」欄所示之刑；
所犯有期徒刑得易科罰金之各罪，應執行有期徒刑陸月，如易科
罰金，以新臺幣壹仟元折算壹日；不得易科罰金之各罪，應執行
有期徒刑壹年貳月。
緩刑貳年，緩刑期間付保護管束，並應接受法治教育課程肆場次
。
    事實及理由
一、本件犯罪事實及證據，除證據部分補充「被告彭昇立於本院
    準備程序及審理時之自白」外，餘均引用檢察官起訴書所載
    （詳如附件）。
二、論罪科刑：
  ㈠按刑法第339 條之4 第1 項第3 款以廣播電視、電子通訊、
    網際網路或其他媒體等傳播工具，對公眾散布而犯詐欺取財
    罪，其立法理由略以：考量現今以電信、網路等傳播方式，
    同時或長期對社會不特定多數之公眾發送訊息施以詐術，往
    往造成廣大民眾受騙，此一不特定、多數性詐欺行為類型，
    其侵害社會程度及影響層面均較普通詐欺行為嚴重，有加重
    處罰之必要，爰定為第3 款之加重處罰事由。申言之，係因
    以廣播電視、電子通訊、網際網路或其他媒體等傳播工具，
    對公眾散布而犯之，將導致不特定人或多數人於閱聽見聞後
    ，有受詐騙之虞，可能造成之侵害社會程度及影響層面均較
    鉅，爰增訂上開加重處罰之詐欺類型犯罪。故倘行為人有以
    上開傳播工具，對於不特定人或「多數人」散布不實訊息，
    以招徠民眾，進而遂行詐欺行為，即已具備該款加重詐欺罪
    之構成要件。從而，行為人雖利用廣播電視、電子通訊、網
    際網路或其他媒體等傳播工具犯罪，倘未向公眾散布詐欺訊
    息，而係針對「特定個人」發送詐欺訊息，固僅屬普通詐欺
    罪範疇。但行為人若係基於詐欺「不特定或多數」民眾之犯
    意，利用網際網路等傳播工具，刊登虛偽不實之廣告，以招
    徠民眾，進行詐騙，縱行為人尚須對於受廣告引誘而來之被
    害人，續行施用詐術，始能使被害人交付財物，仍係以網際
    網路等傳播工具向公眾散布詐欺訊息，無礙成立加重詐欺罪
    （最高法院109年度台上字第605號判決參照）。經查，被告
    於附表編號2 至5 、8 、9 所示之犯行，均係在PTT實業坊
    刊登販售知名餐廳餐卷之訊息，待告訴人渠等上網瀏覽該等
    訊息後，透過通訊軟體與被告聯繫交易內容，因而受騙致匯
    款商品價金至被告指定之帳戶，是被告此部分犯行，應屬刑
    法第339 條之4 第1 項第3 款之以網際網路對公眾散布而詐
    欺取財罪。
　㈡核被告就附表編號1 、6 、7 、10所為，均係犯刑法第339 
    條第1 項之詐欺取財罪；就附表編號2 至5 、8 、9 所為，
    均係犯刑法第339 條之4 第1 項第3 款之以網際網路對公眾
    散布而詐欺取財罪。至公訴意旨雖認被告就附表編號2 至5 
    、8 、9 所示犯行，均係犯刑法第339 條第1 項之詐欺取財
    罪嫌，固有未恰，惟基本社會事實相同，且本院業於準備程
    序時當庭諭知利用網際網路犯詐欺取財罪，給予被告充分攻
    擊及防禦之機會，故本院自得變更起訴法條予以審理，附予
    述明。
　㈢又就附件起訴書附表編號3 、4 所示部分，被告先後多次以
    詐欺取財行為，分別係基於同一緣由、目的並利用同一手段
    ，對同一告訴人為之，彼此在時間差上且具近接緊密之關聯
    性，各舉間之獨立性自屬薄弱，難以強行分割，是此可徵其
    顯係出於單一犯意接續為之，應均屬接續犯之實質上一行為
    。
　㈤另按詐欺取財罪，係為保護個人之財產法益而設，行為人罪
    數之計算，應依接受詐欺之被害人人數計算。查被告於本案
    分別詐騙告訴人黃家瑞等10人，依上開說明，自應評價為獨
    立之各罪，是被告所犯如附表所示10罪間，犯意各別，行為
    互殊，應分論併罰。
　㈥按犯罪情狀顯可憫恕，即認科以最低刑度仍嫌過重者，得酌
    量減輕其刑，刑法第59條定有明文。所謂犯罪情狀顯可憫恕
    ，應就犯罪一切情狀，予以全盤考量，審酌其犯罪有無可憫
    恕之即有無特殊之原因與環境，在客觀上足以引起一般同情
    ，以及宣告法定低度刑，是否猶嫌過重等等，以為判斷；且
    刑法第59條所謂「犯罪之情狀」顯可憫恕，與刑法第57條所
    稱之審酌「一切情狀」，二者並非屬截然不同之範圍，於裁
    判上酌量減輕其刑時，本應就犯罪一切情狀（包括刑法第57
    條所列舉之10款事由），予以全盤考量，審酌其犯罪有無可
    憫恕之事由，以為判斷，故適用第59條酌量減輕其刑時，並
    不排除第57條所列舉10款事由之審酌。又刑法第339 條之4 
    之加重詐欺罪之法定刑為「1 年以上7 年以下有期徒刑」，
    然同為犯加重詐欺罪者，其原因動機不一，犯罪情節亦未必
    盡同，造成危害社會之程度自屬有異，法律科處此類犯罪，
    所設之法定最低本刑卻屬相同，且縱量處最低法定刑，仍無
    從依法易科罰金或易服社會勞動，刑責不可謂不重，容有針
    對個案情節予以舒嚴緩峻之必要。查被告就附表編號2 至5 
    、8 、9 所示之加重詐欺犯行造成告訴人辜嬿瑄、田雅萱、
    郭恒欣、𡍼英堯、張淮翔、羅萱琪蒙受損失，固有不該，惟
    被告詐騙金額分別為新臺幣（下同）6,250 元、2 萬5,210 
    元、7 萬4,020 元、1 萬400 元、5,200 元、1 萬3,400 元
    ，所詐騙人數雖多，但詐騙總金額尚非甚鉅，並考量被告於
    本院審理時業已坦承犯行，復均已賠償前開告訴人所受損失
    ，有郵政入戶匯款（匯票/電傳送現）申請書及郵政跨行匯
    款申請書等資料可參，可認被告有悔過之心，且相較於其他
    以網際網路對公眾散布而犯詐欺取財之行為人，詐騙對象者
    眾多且詐騙金額龐大而言，被告犯罪情節確屬情輕法重，縱
    宣告法定最低度之刑，猶嫌過重，爰依刑法第59條之規定，
    就被告所犯前開犯行，均酌量減輕其刑。
　㈦爰審酌被告不思循正途賺取所需，竟圖不勞而獲，恣意為本
    案詐欺取財及加重詐欺取財等犯行，顯然欠缺對他人財產權
    之尊重，所為實屬不該，考量被告終能坦承犯行，且已積極
    主動賠償黃家瑞、辜嬿瑄、田雅萱、郭恒欣、𡍼英堯、邱瓊
    瑩、楊馥伃、張淮翔、羅萱琪、王郁涵等10人所受損害，有
    郵政入戶匯款（匯票/電傳送現）申請書3 紙、郵政跨行匯
    款申請書7 紙在卷可證，顯見犯後態度尚佳，兼衡本案各次
    犯行所生危害、犯罪之動機、目的、手段、智識程度及現以
    冷氣清潔為業之生活狀況等一切情狀，分別量處如附表主文
    欄所示之刑，並就所犯有期徒刑得易科罰金部分及不得易科
    罰金部分，分別定其應執行刑，並就得易科罰金部分，諭知
    易科罰金之折算標準。
　㈧末查被告前未曾因故意犯罪受有期徒刑以上刑之宣告，此有
    臺灣高等法院被告前案紀錄表在卷可稽，被告雖因一時失慮
    觸犯刑章，惟其歷經此次偵查、審判程序後，應能知所警惕
    而無再犯之虞，且已賠償告訴人黃家瑞等10人，已如前述，
    本院因認所宣告之刑，以暫不執行為適當，爰依刑法第74條
    第1 項第1 款規定併予宣告緩刑2 年，以啟自新。另為確保
    被告得以於本案中習得尊重法治觀念，並促使其日後重視法
    律規範秩序，認除前開緩刑宣告外，亦應課予被告預防再犯
    所為之必要命令，爰依刑法第74條第2 項第8 款規定，諭知
    被告應接受法治教育課程4 場次，併依刑法第93條第1 項第
    2 款規定，諭知被告應於緩刑期間付保護管束，冀使被告能
    於法治教育過程及保護管束期間，建立正確法紀觀念及防止
    再犯。如被告未遵循本院諭知之上開緩刑期間所定負擔，且
    情節重大者，足認原宣告之緩刑難收其預期效果，而有執行
    刑罰之必要者，檢察官得依同法第75條之1 第1 項第4 款規
    定，聲請撤銷本件緩刑之宣告，附此說明。
 三、沒收：
　  就附表編號1 至10所示犯行之犯罪所得分別為6,000 元、6,
    250 元、2 萬5,210 元、7 萬4,020 元、1 萬400 元、1 萬
    4,700 元、5,600 元、5,200 元、1 萬3,400 元、2,500 元
    ，此部分均核屬其犯罪所得，本應依法宣告沒收，惟考量被
    告已賠償與告訴人黃家瑞等10人，已達到沒收制度欲剝奪被
    告犯罪所得之立法目的，如仍諭知沒收被告上開犯罪所得，
    將使被告承受雙重剝奪財產之不利益，顯有過苛之虞，爰依
    刑法第38條之2 第2 項規定，不另宣告沒收被告上開犯罪所
    得。
據上論斷，應依刑事訴訟法第273 條之1 第1 項、第299 條第1
項前段、第300 條、第310 條之2 、第454 條，判決如主文。
本案經檢察官董諭到庭執行職務。
中    華    民    國   111    年    4     月    28    日
                       刑事審查庭  法  官  李佳穎
以上正本證明與原本無異。
如不服本判決應於收受判決後20日內向本院提出上訴書狀，並應
敘述具體理由。其未敘述上訴理由者，應於上訴期間屆滿後20日
內向本院補提理由書（均須按他造當事人之人數附繕本），「切
勿逕送上級法院」。
                                   書記官  蔡萱穎
中    華    民    國   111    年   4      月    28    日
附錄論罪科刑法條
中華民國刑法第339 條
意圖為自己或第三人不法之所有，以詐術使人將本人或第三人之
物交付者，處5 年以下有期徒刑、拘役或科或併科50萬元以下罰
金。
以前項方法得財產上不法之利益或使第三人得之者，亦同。
前二項之未遂犯罰之。
中華民國刑法第339 條之4
犯第339 條詐欺罪而有下列情形之一者，處1 年以上7 年以下有
期徒刑，得併科1 百萬元以下罰金（罰金部分，已依刑法施行法
第1 條之1 第1 項規定，貨幣單位變更為新臺幣）：
一、冒用政府機關或公務員名義犯之。
二、三人以上共同犯之。
三、以廣播電視、電子通訊、網際網路或其他媒體等傳播工具，
    對公眾散布而犯之。
前項之未遂犯罰之。

附表：
編號         主    文         備    註 1 彭昇立犯詐欺取財罪，處有期徒刑貳月，如易科罰金，以新臺幣壹仟元折算壹日 。 此即為附件起訴書附表編號1 所示之犯行。 2 彭昇立以網際網路對公眾散布而犯詐欺取財罪，處有期徒陸月。 此即為附件起訴書附表編號2 所示之犯行。 3 彭昇立以網際網路對公眾散布而犯詐欺取財罪，處有期徒陸月。 此即為附件起訴書附表編號3 所示之犯行。 4 彭昇立以網際網路對公眾散布而犯詐欺取財罪，處有期徒陸月。 此即為附件起訴書附表編號4 所示之犯行。 5 彭昇立以網際網路對公眾散布而犯詐欺取財罪，處有期徒陸月。 此即為附件起訴書附表編號5 所示之犯行。 6 彭昇立犯詐欺取財罪，處有期徒刑貳月，如易科罰金，以新臺幣壹仟元折算壹日 。 此即為附件起訴書附表編號6 所示之犯行。 7 彭昇立犯詐欺取財罪，處有期徒刑貳月，如易科罰金，以新臺幣壹仟元折算壹日 。 此即為附件起訴書附表編號7 所示之犯行。 8 彭昇立以網際網路對公眾散布而犯詐欺取財罪，處有期徒陸月。 此即為附件起訴書附表編號8 所示之犯行。 9 彭昇立以網際網路對公眾散布而犯詐欺取財罪，處有期徒陸月。 此即為附件起訴書附表編號9 所示之犯行。 10 彭昇立犯詐欺取財罪，處有期徒刑貳月，如易科罰金，以新臺幣壹仟元折算壹日 。 此即為附件起訴書附表編號10所示之犯行。 

附件：
臺灣桃園地方檢察署檢察官起訴書
                                    110年度偵字第36652號
　　被　　　告　彭昇立　男　34歲（民國00年0月0日生）
　　　　　　　　　　　　住桃園市○鎮區○○路00巷0號
　　　　　　　　　　　　國民身分證統一編號：Z000000000號
上列被告因詐欺案件，業經偵查終結，認應提起公訴，茲將犯罪
事實及證據並所犯法條分敘如下：
　　　　犯罪事實
一、彭昇立明知其並無履約之真意，竟意圖為自己不法之所有，
    基於詐欺取財之犯意，於民國110年2月至4月間，在臺灣地
    區不詳地點，以如附表所示之詐騙方式，向黃家瑞、辜嬿瑄
    、田雅萱、郭恒欣、𡍼英堯、邱瓊瑩、楊馥伃、張淮翔、羅
    萱琪、王郁涵（下稱黃家瑞等10人）施以詐術，致黃家瑞等
    10人均陷於錯誤，而將如附表所示之款項匯入彭昇立所有如
    附表所示之中國信託商業銀行帳號000000000000號（下稱中
    信銀行帳戶）、台新國際商業銀行00000000000000號（下稱
    台新銀行帳戶）、樂天國際商業銀行00000000000000號（下
    稱樂天銀行帳戶）之帳戶內。嗣因彭昇立得款後，將款項挪
    用於購買股票，未依約履行，黃家瑞等10人察覺有異，報警
    處理而循線查獲。
二、案經黃家瑞等10人訴由桃園市政府警察局平鎮分局報告偵辦
    。
　　　　證據並所犯法條
一、證據清單及待證事實：
編號     證據名稱     待證事實 1 被告彭昇立於偵訊中之供述。 被告彭昇立坦承有以販售餐券為由，向告訴人黃家瑞等10人收取如附表所示之匯款金額，且事後未依約履行之事實，惟矢口否認有何詐欺取財犯行。 2 告訴人黃家瑞於警詢中之證述。 證明告訴人黃家瑞等10人遭被告以如附表所示之方式施用詐術，因而陷於錯誤，分別為附表所示之匯款至被告申設之中信銀行帳戶、台新銀行帳戶、樂天銀行帳戶之事實。 3 告訴人辜嬿瑄於警詢中之證述。  4 告訴人田雅萱於警詢中之證述。  5 告訴人郭恒欣於警詢中之證述。  6 告訴人𡍼英堯於警詢中之證述。  7 告訴人邱瓊瑩於警詢中之證述。  8 告訴人楊馥伃於警詢中之證述。  9 告訴人張淮翔於警詢中之證述。  10 告訴人羅萱琪於警詢中之證述。  11 告訴人王郁涵於警詢中之證述。  12 ⑴內政部警政署反詐騙諮 詢專線紀錄表 ⑵受理詐騙帳戶通報警示   簡便格式表 ⑶匯款明細 ⑷LINE對話紀錄 ⑸被告之中信銀行帳戶、台新銀行帳戶之開戶及交易明細 ⑹樂天銀行帳戶交易明細  
二、核被告彭昇立所為，係犯刑法第339條第1項詐欺取財罪嫌。
    被告先後對告訴人黃家瑞等10人為詐欺取財，犯意各別，侵
    害不同被害人之財產法益，請予分論併罰。至被告因本案詐
    欺所獲取之犯罪所得新臺幣(下同)16萬3,280元(計算式：19
    萬3,320元-3萬40元)，請依刑法第38條之1第1項規定宣告沒
    收，如於全部或一部不能沒收或不宜執行沒收時，則請依刑
    法第38條之1第3項規定，追徵其價額。
三、依刑事訴訟法第251條第1項提起公訴。
　　此　致
臺灣桃園地方法院
中　　華　　民　　國　 111　　年　　1 　　月　　12　　日
                              檢  察  官  周欣蓓
本件證明與原本無異　　　　　　　　　　　　　　　　　　　
中　　華　　民　　國　 111　　年　　2 　　月　　7 　　日
　　　　　　　　　　　　　　　書  記  官  康詩京　　　
所犯法條：
刑法第339條第1項
中華民國刑法第339條
（普通詐欺罪）
意圖為自己或第三人不法之所有，以詐術使人將本人或第三人之
物交付者，處 5 年以下有期徒刑、拘役或科或併科 50 萬元以
下罰金。
以前項方法得財產上不法之利益或使第三人得之者，亦同。
前二項之未遂犯罰之。

附表：
編號 告訴人 詐騙方式 匯款時間 匯款金額 （新臺幣） 受款帳戶 備註        1 黃家瑞 於110年4月14日某時，見黃家瑞於PPT實業坊徵求夏慕尼餐券，向黃家瑞佯稱：可販售前開餐券等語。 110年4月15日下午3時2分許 6,000元  台新銀行帳戶 　 2 辜嬿瑄 於110年4月12日下午1時4分許前某時，以PPT實業坊帳號：psl7634，刊登販售西堤牛排餐券之不實訊息，致辜嬿瑄瀏覽後陷於錯誤，與之約定購買前揭餐券。 110年4月12日下午4時16分許 6,250元 台新銀行帳戶 　 3 田雅萱 於110年4月10日晚間10時59分許前某時，刊登販售漢來、西堤、陶板屋、聚北海道昆布鍋餐券之不實訊息，致田雅萱瀏覽後陷於錯誤，與之約定購買前揭餐券。 110年4月10日晚間10時59分許 2萬570元 台新銀行帳戶 　    110年4月13日下午1時6分許 4,640元 台新銀行帳戶 　 4 郭恒欣 於110年2月25日晚間8時31分許前某時，以PPT實業坊帳號：psl7634，刊登販售王品餐飲集團餐券之不實訊息，致郭恒欣瀏覽後陷於錯誤，與之約定購買前揭餐券。 110年2月25日晚間8時31分許 2萬1,200元 台新銀行帳戶 被告僅履約3萬40元，尚有價值7萬4,020元餐券未給付。    110年2月26日下午3時29分許 3萬400元 台新銀行帳戶     110年3月3日上午6時33分許 1,960  台新銀行帳戶     110年3月29日晚間8時12分許 2萬5,500元 台新銀行帳戶     110年3月29日晚間9時10分許 2萬5,000元  台新銀行帳戶  5 𡍼英堯 於110年4月19日凌晨1時26分許前某時，刊登販售陶板屋餐券之不實訊息，致𡍼英堯瀏覽後陷於錯誤，與之約定購買前揭餐券。 110年4月19日凌晨1時26分許 1萬400元 中信銀行帳戶 　 6 邱瓊瑩 於110年4月12日晚間7時37分許，以通訊軟體LINE發送販售西堤餐券之不實訊息，致邱瓊瑩瀏覽後陷於錯誤，與之約定購買前揭餐券。 110年4月15日上午8時53分許 1萬4,700元  台新銀行帳戶 　 7 楊馥伃 於110年4月17日晚間6時43分許後某時，見楊馥伃於PPT實業坊徵求漢來海港餐券，乃向楊馥伃佯稱：可販售前開餐券等語。 110年4月19日晚間7時49分許 5,600元 中信銀行帳戶 　 8 張淮翔 於110年4月8日上午10時許前某時，刊登販售陶板屋餐券之不實訊息，致張淮翔瀏覽後陷於錯誤，與之約定購買前揭餐券。 110年4月8日上午10時44分許 5,200元 台新銀行帳戶 　 9 羅萱琪 於110年3月30日晚間7時許前某時，以PPT實業坊帳號：psl7634，刊登販售陶板屋餐券之不實訊息，致羅萱琪瀏覽後陷於錯誤，與之約定購買前揭餐券。 110年4月12日晚間9時34分許 1萬3,400元 台新銀行帳戶 　 10 王郁涵 於110年4月17日凌晨0時38分許，見王郁涵於PPT實業坊徵求王品餐券，乃向王郁涵佯稱：可販售前開餐券等語。 110年4月17日晚間7時35分許 2,500元 樂天銀行帳戶 　 合             計    19萬3,320元